【裁判字號】    97,建上易,14
【裁判日期】    971216
【裁判案由】    損害賠償
【裁判全文】
臺灣高等法院民事判決                97年度建上易字第14號
上  訴  人  乙○○
被上訴人    甲○○
訴訟代理人  劉志忠律師
上列當事人間請求損害賠償事件，上訴人對於中華民國97年1月
17日臺灣板橋地方法院96年度建字第82號第一審判決提起上訴，
本院於97年12月2日言詞辯論終結，判決如下：
    主  文
上訴駁回。
第二審訴訟費用由上訴人負擔。
    事實及理由
一、上訴人起訴主張： 伊原居住於臺北縣新莊市○○街387巷34
    弄3號4樓（下稱系爭房屋4樓），被上訴人則居住同棟5樓（
    下稱系爭房屋5樓）。被上訴人於民國93年2月間未經主管機
    關核可， 擅自雇工破壞、變更系爭房屋5樓之原有結構，並
    增建第6層建築物，致使伊居住之4樓受有房屋傾斜、天花板
    剝落及滲水、房屋漏水及牆壁凹陷、龜裂等損害，經估價回
    復原狀之費用需新臺幣（下同） 92萬元，而伊雖曾於93年9
    月14日具狀提出告訴及告發 ，但係於95年1月15日至台北縣
    政府警察局新莊分局光華派出所領取臺灣板橋地方法院檢察
    署94年度偵字第21044號對被上訴人緩起訴處分書後， 始知
    悉對被上訴人有侵權行為損害賠償請求權等情，爰依民法第
    191條第1項前段規定，求為命被上訴人給付92萬元及自95年
    1月15日起至清償日止，按年息百分之5計付利息之判決。被
    上訴人則以 ：上訴人於93年9月14日以伊有上開侵害行為向
    檢警單位提起刑事告發及告訴時，即已知悉房屋受損之事實
    ，乃竟遲至96年6月29日始提起本件民事訴訟， 其侵權行為
    損害賠償請求權業已罹於2年時效期間而消滅 。況伊並無上
    訴人所云之侵害行為，而上訴人又始終不能舉證證明伊之行
    為與上訴人所受損害間有何因果關係等語，資為抗辯。
二、按因侵權行為所生之損害賠償請求權，自請求權人知有損害
    及賠償義務人時起，2年間不行使而消滅， 民法第197條第1
    項前段定有明文。又關於侵權行為損害賠償請求權之消滅時
    效，應以請求權人實際知悉損害及賠償義務人時起算，非以
    知悉賠償義務人因侵權行為所構成之犯罪行為經檢察官起訴
    ，或法院判決有罪為準，亦不以對損害金額若干有認識為必
    要（最高法院49年台上字第2652號及72年台上字第 738號判
    例參照）。經查兩造均不爭執上訴人就其所主張之前開被上
    訴人有侵害行為，及其房屋受損之事實，業於93年 9月14日
    具狀提出告發及告訴。而查其中關於告訴被上訴人毀棄損壞
    部分，業於94年 4月11日經臺灣板橋地方法院檢察署檢察官
    為不起訴處分確定（ 見原審卷第2卷第35頁至第39頁及本院
    卷第40頁至第44頁所附之不起訴處分書及臺灣高等法院檢察
    署駁回再議之處分書、本院卷第45頁至第46頁之原審駁回交
    付審判之刑事裁定）。次查上開不起訴處分書內容所載上訴
    人告訴之被上訴人侵害行為內容及上訴人所受損害內容，與
    本件上訴人起訴之內容大致相同（ 見原審卷第1卷第35頁）
    ， 自堪認上訴人於93年9月14日提出告訴時，即已知悉被上
    訴人為賠償義務人以及上訴人之損害。則依上開說明，上訴
    人於96年7月2日提起本件訴訟，其行使侵權行為損害賠償請
    求權顯已逾2年之時效期間， 被上訴人復已為消滅時效之抗
    辯，則上訴人依民法第191條第1項前段，請求被上訴人賠償
    損害， 即非有據。上訴人雖主張其係於95年1月15日至台北
    縣政府警察局新莊分局光華派出所領取臺灣板橋地方法院檢
    察署94年度偵字第21044號對被上訴人緩起訴處分書後， 始
    知悉對被上訴人有侵權行為損害賠償請求權云云。惟按侵權
    行為損害賠償請求權之消滅時非以知悉賠償義務人因侵權行
    為所構成之犯罪行為經檢察官起訴為準，已如前述，是上開
    緩起訴處分書尚不能作為上訴人實際知悉之準據，故上訴人
    此部分所辯，殊非可取。
三、綜上所述 ，上訴人行使侵權行為損害賠償請求權既已罹於2
    年之消滅時效期間，則其依民法第191條第1項前段，請求被
    上訴人賠償92萬元本息，自屬無據，不應准許。從而，原審
    所為上訴人敗訴之判決，並無不合。上訴論旨仍執前詞指摘
    原判決不當，求予廢棄改判，為無理由。
四、至兩造其餘之攻擊防禦方法，及未經援用之證據資料，經本
    院斟酌後，認均不影響本判決之結果，爰不再一一詳予論述
    。附此敘明。
五、據上論結，本件上訴為無理由，依民事訴訟法第449條第1項
    、第78條，判決如主文。
中    華    民    國    97    年    12    月    16    日
                    民事第十六庭
                        審判長法  官  湯美玉
                              法  官  邱瑞祥
                              法  官  謝碧莉
正本係照原本作成。
不得上訴。
中    華    民    國    97    年    12    月    17    日
                              書記官  李翠齡


司法院資訊處製作；財團法人民間司法改革基金會備份。
